臺灣板橋地方法院刑事判決　　　　95年度訴緝字第216、217號
公　訴　人　臺灣板橋地方法院檢察署檢察官
被　　　告　乙○○
選任辯護人　周承武律師
上列被告因違反槍砲彈藥刀械管制條例案件，經檢察官提起公訴
（89年度偵緝字第1768號、90年度偵字第3478、3480號），本院
判決如下：
    主  文
乙○○共同未經許可，無故持有可發射子彈具有殺傷力之改造鋼
筆手槍，處有期徒刑壹年肆月，併科罰金新台幣伍萬元，罰金如
易服勞役，以新台幣壹仟元折算壹日，扣案如附表一編號一、二
、三所示改造鋼筆手槍把、編號四所示之改造子彈壹顆均沒收
；又共同未經許可，無故持有可發射子彈具有殺傷力之改造手槍
，處有期徒刑壹年肆月，併科罰金新台幣伍萬元，罰金如易服勞
役，以新台幣壹仟元折算壹日，扣案如附表二編號一、二所示改
造手槍貳把均沒收；又偽造署押，足以生損害於他人，處有期徒
刑陸月，如附表三編號一所示之「翁進興」署押貳枚、編號二「
翁進興」身分證上變造之相片壹張均沒收。應執行有期徒刑年
，併科罰金新台幣捌萬元，罰金如易服勞役，以新台幣壹仟元折
算壹日，扣案如附表一編號一、二、三所示改造鋼筆手槍把、
編號四所示之改造子彈壹顆、附表二編號一、二所示改造手槍貳
把及附表三編號一所示之「翁進興」署押貳枚、編號二「翁進興
」身分證上變造之相片壹張均沒收。
    事  實
一、乙○○前於86年間因違反麻醉藥品管理條例案件，經本院判
    處有期徒刑6 月確定，因未到案執行經臺灣板橋地方法院檢
    察署通緝中，卻不知悔改，明知可發射子彈具有殺傷力之改
    造鋼筆手槍，係槍砲彈藥刀械管制條例管制之違禁物，非經
    中央主管機關許可，不得持有，竟與丙○○（已另案經本院
    、台灣高等法院判刑現上訴最高法院中）二人共同基於持有
    可發射子彈具有殺傷力之改造鋼筆手槍及改造子彈之犯意聯
    絡，由乙○○將經改造可發射子彈具殺傷力之如附表一編號
    一、二、三所示鋼筆手槍三把（槍枝管制編號分別為：0000
    000000、0000000000、0000000000號）及具有殺傷力之改造
    子彈2 顆（其中一顆如附表一編號四、另一顆經鑑驗試射）
    ，於89年1 月22日白天交予丙○○置於其台北縣五股鄉○○
    路○ 段182 巷17號2 樓住處，嗣丙○○於89年1 月23日某時
    ，在上址將其中如附表一編號二所示之鋼筆手槍一把〔槍枝
    管制編號：0000000000號〕交予林翔熙（檢察官另案認連續
    行為業經判決確定，而以89年度偵字第16021 號為不起訴處
    分）。嗣於89年1 月25日下午23時30分許，在上址，為警當
    場查獲，並扣得上開具有殺傷力之改造鋼筆手槍2 把（槍枝
    管制編號：0000000 000 、0000000000號）、改造子彈2 顆
    ，並在林翔熙身上夾克左口袋內扣得上開改造鋼筆手槍一把
    （槍枝管制編號：0000000000號）。（95年度訴緝字第216
    號部分，原起訴書認乙○○有與丙○○改造鋼筆手槍事實，
    嗣公訴人於本院審理中已變更為上開單純持有改造鋼筆手槍
    事實）。
二、乙○○另行起意，明知可發射子彈具有殺傷力之改造手槍，
    係槍砲彈藥刀械管制條例管制之違禁物，非經中央主管機關
    許可，不得持有，竟與甲○○（已於93年2 月3 日死亡）二
    人共同基於持有可發射子彈具有殺傷力之改造手槍之犯意聯
    絡，受甲○○之委託，於89年11月30日上午10時許，持甲○○所有如附表二編號一、二所示改造轉輪手槍（槍枝管制編
    號0000000000號）及改造仿九Ｏ手槍（槍枝管制編號000000
    0000號）各一把，至台北縣新莊市○○路上不詳地點裝置槍
    枝把手護木，嗣於同日下午五時許，乙○○欲將前開槍枝攜
    回歸還甲○○時，在台北縣泰山鄉○○街24號2 樓遭警查獲
    ，並扣得上開槍枝二把。
三、乙○○另於89年9 月間某日，在台北縣八里鄉八仙水上樂園
    附近拾獲翁進興所有之身分證一枚，竟意圖為自己不法之所
    有而侵占入己，後並以自己之相片換貼在該身分證上，變造
    上開身分證。嗣乙○○在上開事實二持有改造手槍遭台北縣
    警察局淡水分局警員查獲時，為逃避查緝，以該遭其變造之
    翁進興身分證應訊，並在89年11月30日之台北縣警察局淡水
    分局警詢筆錄上偽造「翁進興」名義之署押二枚，足生損害
    於翁進興。嗣為警發覺，而查獲上情。（以上二、三為95年
    度訴緝字第217 號部分）。
四、案經台北縣警察局蘆洲分局及淡水分局報請臺灣板橋地方法
    院檢察署檢察官偵查起訴。
    理  由
一、訊據被告乙○○對上揭事實三部分犯行坦承不諱，並有變造
    之「翁進興」身分證一枚及偽造「翁進興」署押之89年11月
    30 日 在台北縣警察局淡水分局警詢筆錄在卷可稽，事證明
    確，此部分犯行堪以認定。被告乙○○雖就上揭事實一部分
    辯稱：伊未交付改造鋼筆手槍及改造子彈予丙○○、林翔熙
    云云，就上揭事實二部分辯稱：改造手槍及槍袋是甲○○所
    有，甲○○拿去修理，託伊帶回去，並非在家中或伊身上查
    獲云云。
二、上揭事實一部分，經查：
(一)扣案如附表一編號一、二、三所示改造鋼筆手槍三把（槍枝
    管制編號分別為：0000000000、0000000000、0000000000號
    ）及改造子彈二顆，經送請內政部警政署刑事警察局鑑定，
    經該局以性能檢驗法、試射法之鑑驗方法，其鑑定結果認：
    「一、送鑑驗鋼筆手槍參枝（槍枝管制編號：0000000000～
    0000000000），認係由金屬管車造而成之土造鋼筆型手槍，
    可分解成兩端，前端可裝填底火、火藥及金屬彈頭，後端具
    擊發機構，機械性能良好，認具殺傷力。二、送鑑子彈貳顆
    ，認均係土造子彈（具直徑約10ｍｍ之金屬彈頭），經採樣
    壹顆試射，可擊發，認具殺傷力。」此有該局89年2 月14
    日刑鑑字第14548 號鑑驗通知書一份附卷可稽（見89年度偵
    字第2597號偵查卷第42頁）。足證上開改造鋼筆手槍3 把，
    均屬可發射子彈具有殺傷力之改造鋼筆手槍；該改造子彈2
    顆，可供擊發，亦具有殺傷力，均屬槍砲彈藥刀械管制條例
    列管之槍彈。
(二)共犯丙○○前於本院89年度訴字第2077號被告丙○○違反槍
    砲彈藥刀械管制條例案件審理中供稱：「鋼筆槍三支是「阿
    風」（即乙○○）放在伊處」等情，證人林翔熙亦於該案審
    理中證稱：「（身上查扣之鋼筆手槍）是伊在被告 (指丙○○）家裡客廳桌上拿的，伊沒有告訴被告，直接插在口袋。
    ．．．那支（指鋼筆手槍）確實是在被告家裡拿的，不是乙○○拿給伊的。．．．是在被告家裡，丙○○說那支是阿風
    要交給伊的」等情，被告乙○○當時另案執行中亦經於90年
    5 月9 日提解到庭做證，雖經乙○○否認，惟丙○○與林翔
    熙仍當庭堅定指認所稱之「阿風」即乙○○，扣案之改造鋼
    筆手槍三把是乙○○拿至丙○○家中無誤（見本院89年度訴
    字第2077號影印卷89年12月6 日、90年4 月23日、90年5 月
    9 日、90年10月8 日筆錄）。足證扣案之改造鋼筆手槍三把
    是乙○○拿至丙○○家中，丙○○並依乙○○之指示將其中
    一把鋼筆手槍（附表一編號二）交予證人林翔熙持有，被告
    乙○○與丙○○二人間有犯意聯絡及行為分擔。被乙○○所
    辯無非卸責之詞，不足採信。此外，並有卷附之搜索扣押證
    明筆錄一份（見89年度偵字第2597號偵查卷第7 頁至第9頁
    ）及上揭扣案之改造鋼筆槍三把、子彈二顆可稽，事證已臻
    明確，被告此部分犯行堪以認定。
三、上揭事實二犯行部分，經查：
(一)扣案如附表二所示編號一改造轉輪手槍一把（槍枝管制編號
    0000000000號）及編號二改造仿九Ｏ手槍一把（槍枝管制編
    號0000000000號），經送請內政部警政署刑事警察局鑑定，
    將該局以性能檢驗法之鑑驗方法，其鑑定結果認：「一、送
    鑑改造轉輪手槍壹枝（槍枝管制編號：0000000000），認係
    仿SMITH&WESSON轉輪手槍製造之金屬玩具手槍將槍管及轉輪
    內阻鐵車通並於槍管內加裝金屬襯管改造而成，機械性能良
    好，認具殺傷力。二、送鑑改造仿90手槍壹枝（槍枝管制編
    號：0000000000），認係仿BERETTA 廠半自動手槍製造之金
    屬玩具手槍更換土造金屬槍管改造而成，機械性能良好，認
    具殺傷力。」此有該局89年12月7 日刑鑑字第192713號鑑驗
    通知書一份附卷可稽（見89年度偵字第11435 號偵查卷第88
    頁）。足證上開改造手槍2 把，均屬可發射子彈具有殺傷力
    之改造手槍，為槍砲彈藥刀械管制條例列管之手槍。
(二)被告乙○○於被警查獲時於警訊中供稱：「於89年11月30日
    17時許，在泰山鄉○○街24號2 樓查獲，在伊攜帶之手提包
    裡查獲改造左輪手槍乙把，因害怕把另一把90改造手槍丟入
    衣櫃內，共二把。．．．是甲○○叫我去新莊道具店買二支
    改造槍握把護木。因我將二支改造槍帶去合，合試後就將槍
    柄鎖上，帶回去給甲○○」等情（見89年度偵字第11435 號
    偵查卷第14頁）。經警移送檢察官訊問時亦供稱：「（問：
    你昨天帶二把槍去德安街？）是。（問：你為甲○○拿槍換
    槍柄？）是。（問：你拿到何處去修？）我去新莊思源路賣
    玩具槍處買的零件」等情（見同上揭卷第78、79頁），並有
    上揭改造手槍二把扣案可稽。足見被告乙○○與甲○○就非
    法持有上揭改造手槍二把，有犯意聯絡及行為分擔。所辯無
    非事後卸責之詞，不足採信，其此部分犯行亦堪認定。
四、被告行為後，槍砲彈藥刀械管制條例先後於90年11月14日、
    94年1 月26日修正公布，刑法亦於94年2 月2 日修正公布
    ，95年7 月1 日施行，修正後刑法第2 條第1 項規定：「行
    為後法律有變更者，適用行為時之法律。但行為後之法律有
    利於行為人者，適用最有利於行為人之法律。」係規範行為
    後法律變更所生新舊法律比較適用之準據法，於新法施行後
    ，應適用修正後刑法第2 條第1 項之規定，為「從舊從輕」
    之比較。茲就本件新舊法比較結果說明如下：
(一)槍砲彈藥刀械管制條例第11條第4 項、同條例第12條第4 項
    於被告行為後之90年11月14日修正公布，又第8 條、第11條
    於94年1 月26日修正公布，比較新舊法律規定，以90年11月
    14日修正之法律有利於被告（刪除修正前強制工作之規定，
    且刑度較94年1 月26日修正公布者為輕），依刑法第2 條第
    1 項但書規定，應適用該法律論罪科刑。
(二)修正前刑法第51條規定：「數罪併罰，分別宣告其罪之刑，
    依左列各款定其應執行者：」，其中第5 款規定：「宣告多
    數有期徒刑者，於各刑中之最長期以上，各刑合併之刑期以
    下，定其刑期。但不得逾二十年」，修正後刑法第51條第5
    款規定：「宣告多數有期徒刑者，於各刑中之最長期以上，
    各刑合併之刑期以下，定其刑期。但不得逾三十年。」應以
    修正前規定有利於被告。
(三)修正前刑法第55條牽連犯規定：「犯一罪而其方法或結果之
    行為犯他罪名者，從一重罪處斷。」修正後則將該條文部分
    刪除，所犯之各行為均各別論罪併予處罰，本件被告所犯侵
    占遺失物、變造身分證特種文書、偽造署押行為，如適用修
    正前規定得從一重罪處斷，惟如適用修正後規定則須各別論
    罪併合處罰，應以修正前規定有利於被告。
(四)刑法第33條第5 款有關罰金刑之最低數額部分，修正前刑法
    第33條第5 款規定：「罰金：（銀元）1 元以上」，而銀元
    與新臺幣間之折算，依現行法規所定貨幣單位折算新臺幣條
    例規定，以銀元1 元折算新臺幣3 元；修正後刑法第33條第
    5 款則規定：「罰金：新臺幣1,000 元以上，以百元計算之
    」；經比較新舊法之規定，修正後刑法第33條第5 款所定罰
    金刑之最高數額固與修正前相同，惟最低數額，較之修正前
    提高，自以修正前刑法第33條第5 款之規定有利於被告。
(五)綜合比較刑法關於本件應適用法條之修正部分，以修正前刑
    法規定較有利於被告，依刑法第2 條第1 項前段規定，應一
    體適用修正前之刑法規定。
五、核被告乙○○所為，上揭事實一、二部分係均犯90年11月14
    日修正公佈之槍砲彈藥刀械管制條例第11條第4 項無故持有
    可發射子彈具殺傷力之改造手槍罪；事實一部分另犯同條例
    第12條第4 項無故持有子彈罪，就事實一部分被告以一持有
    行為持有手槍、子彈而觸犯上開二罪名，為想像競合犯，應
    依刑法第55條規定從一重之該條例第11條第4 項無故持有可
    發射子彈具殺傷力之改造手槍罪處斷。上揭事實一部分被告
    乙○○與丙○○二人間，上揭事實二部分被告乙○○與已死
    亡之甲○○二人間，各有犯意聯絡及行為分擔，均為共同正
    犯（被告乙○○係故意犯罪，依修正前後刑法第28條規定均
    屬共同正犯，即勿庸為新舊法比較）。事實三部分係犯刑法
    第337 條侵占遺失物罪、第216 條、第212 條行使變造特種
    文書罪、第217 條第1 項偽造署押罪，其變造特種文書之低
    度行為應為行使特種文書之高度行為所吸收，不另論罪；又
    被告所犯侵占遺失物、行使變造特種文書及偽造署押三罪間
    ，有方法、結果之牽連關係，應依修正前刑法第55條規定從
    一重之偽造署押罪處斷。而被告事實一、二各犯槍砲彈藥刀
    械管制條例第十一條第四項之無故持有可發射子彈具殺傷力
    之改造手槍罪，二者時間、地點、內容、犯罪過程各異，相
    距10月餘之久，被告亦陳稱二件間並無何關係，顯係其各別
    犯意所為，難認係概括犯意所為，與偽造署押罪，均犯意各
    別，應予分論併罰。爰審酌被告犯罪之動機、目的、手段，
    持有具有殺傷力之槍械、子彈，對社會治安所生之危害非輕
    ，及犯後又飾詞圖卸刑責，顯無悔意等一切情狀，各量處如
    主文所示之刑，並定應執行刑及諭知易服勞役之折算標準，
    以資懲儆。扣案如附表一編號一、二、三所示之改造鋼筆手
    槍三把、編號四所示子彈一顆、附表二編號一、二應所示改
    造手槍二把，均為違禁物，應依刑法第38條第1項第1款之規
    定宣告沒收。被告偽造之「翁進興」署押二枚，應依刑法第
    219條規定宣告沒收；另「翁進興」身分證上變造之被告乙○○之相片一張，係被告所有供犯罪所用之物，應依刑法第
    38條第1項第2款之規定宣告沒收（刑法第38條第1項第1、2
    款修正前後規定相同，無新舊法比較問題）。至「翁進興」
    身分證非屬被告所有，另一顆子彈業於檢驗時試射，而不具
    子彈之完整結構及功能，已非屬違禁物，另扣案玩具金屬彈
    匣及經鑑定結果不具殺傷力之底火四排（共46粒），及監視
    器（含鏡頭）一組，均非違禁物，亦與被告所犯前揭罪行無
    涉，均不宣告沒收，併此敘明。
五、被告於犯罪時，刑法第42條第2 項前段規定：「易服勞役以
    1 元以上3 元以下折算一日。」又受刑人行為時之易服勞役
    折算標準，業據修正前罰金罰鍰提高標準條例第2 條前段規
    定，就其原定數額提高為100 倍折算1 日，則本件受刑人行
    為時之易服勞役折算標準，最高應以銀元300 元即新台幣90
    0 元折算1 日。惟95年7 月1 日修正公布施行之刑法第42條
    第3 項前段規定：「易服勞役以新台幣一仟元、二仟元或三
    仟元折算一日。」比較修正前後之易服勞役折算標準，以修
    正後之規定，較有利於受刑人，故應依刑法第2 條第1 項但
    書規定，適用修正後之刑法第42條第3 項前段規定，諭知上
    開所處併科罰金如易服勞役之折算標準。
據上論斷，應依刑事訴訟法第299 條第1 項前段，90年11月14日
修正公佈之槍砲彈藥刀械管制條例第11條第4 項、第12條第4 項
，刑法第11條前段、第2 條第1 項、第28條、第337 條、第216
條、第212 條、第217 條第1 項、第55條、修正前第55條、修正
前第51條第5 款、第51條第7 款、第42條第3 項、第219 條、第
38條第1 項第1 款、第2 款，罰金罰鍰提高標準條例第1 條前段
，判決如主文。
本案經檢察官陳盈錦到庭執行職務。
中　　華　　民　　國　　96　　年　　3 　　月　　30　　日
                  刑事第三庭  審判長法　官  陳  忠  行
                                    法  官  蕭  胤  瑮
                                    法  官  廖  怡  貞
上列正本證明與原本無異
如不服本判決，應於送達後10日內向本院提出上訴狀
                                    書記官　廖  美  紅
中　　華　　民　　國　　96　　年　　3 　　月　　30　　日
附表一：
編號一、改造鋼筆手槍一把（槍枝管制編號為：0000000000號）
    二、改造鋼筆手槍一把（槍枝管制編號為：0000000000號）
        林翔熙持有。
    三、改造鋼筆手槍一把（槍枝管制編號為、0000000000號）
    四、改造子彈壹顆。
附表二：
編號一、改造轉輪手槍一把（槍枝管制編號0000000000號）
    二、改造仿九Ｏ手槍一把（槍枝管制編號0000000000號）
附表三：
    一、89年11月30日在台北縣警察局淡水分局警詢筆錄上之「
        翁進興」署押二枚。
    二、「翁進興」身分證上變造之被告乙○○之相片。
附錄本案論罪科刑法條全文：
90年11月14日修正公布
槍砲彈藥刀械管制條例第十一條
未經許可，製造、販賣或運輸第四條第一項第一款所稱其他可發
射金屬或子彈具有殺傷力之各式槍砲者，處五年以上有期徒刑，
併科新臺幣一千萬元以下罰金。未經許可，轉讓、出租或出借前
項所列槍砲者，處三年以上十年以下有期徒刑，併科新臺幣七百
萬元以下罰金。
意圖供自己或他人犯罪之用，而犯前二項之罪者，處無期徒刑或
七年以上有期徒刑，併科新臺幣一千萬元以下罰金。
未經許可，持有、寄藏或意圖販賣而陳列第一項所列槍砲者，處
一年以上七年以下有期徒刑，併科新臺幣七百萬元以下罰金。
第一項至第三項之未遂犯罰之。
槍砲彈藥刀械管制條例第十二條
未經許可，製造、販賣或運輸子彈者，處一年以上七年以下有期
徒刑，併科新台幣五百萬元以下罰金。
未經許可，轉讓、出租或出借子彈者，處六月以上五年以下有期
徒刑，併科新台幣三百萬元以下罰金。
意圖供自己或他人犯罪之用，而犯前二項之罪者，處三年以上十
年以下有期徒刑，併科新台幣七百萬元以下罰金。
未經許可，持有、寄藏或意圖販賣而陳列子彈者，處五年以下有
期徒刑，併科新台幣三百萬元以下罰金。
第一項至第三項之未遂犯罰之。
刑法第217條
偽造印章、印文或署押，足以生損害於公眾或他人者，處三年以
下有期徒刑。
